臺灣高等法院刑事判決　　　　　　　　　　　　　　九十年度上訴字第三九四二號
　　上　訴　人
　　即　被　告　己○○
右上訴人因搶奪案件，不服臺灣桃園地方法院九十年度訴字第九七九號，中華民國九
十年九月二十日第一審判決（起訴案號：臺灣桃園地方法院檢察署九十年度偵字第五
九二八號）提起上訴，本院判決如左：
    主  文
上訴駁回。
    事  實
一、己○○前於民國八十五年間，先後因違反藥事法等及竊盜案件，分別經臺灣臺中
    地方法院判處應執行有期徒刑一年（違反麻醉藥品管理條例部分，處有期徒刑六
    月，違反藥事法部分，處有期徒刑八月）及有期徒刑九月確定，後經更定其應執
    行刑為一年八月，自八十五年五月二十三日開始執行，於八十六年七月二十九日
    縮短刑期假釋，而於八十六年九月十七日因縮短刑期假釋期滿執行完畢。又於八
    十九年間分別因竊盜及強盜案件，分別經臺灣桃園地方法院及臺灣板橋地方法院
    判處有期徒刑一年及二年十月，並分別於八十九年十一月二十七日、九十年三月
    十五日確定，均尚未到案執行，為臺灣桃園地方法院檢察署通緝中，有犯罪習慣
    ，猶不知悔改，又因染有毒癮，為籌資購毒施用，基於意圖為自己不法所有之概
    括犯意，連續於附表所示時間、地點，以騎乘機車尾隨獨行或騎乘機車之婦女，
    並趁人不備猝然出手之方式，搶奪張鄧猜、庚○○、丑○○、饒倫英、寅○○○、壬○○、戊○○、辛○○、丁○○、乙○○、朱狄蘭、子○○、丙○○、癸○○等人之財物（詳如附表）。嗣於九十年四月五日晚間七時許，在桃園縣中壢
    市○○街五十號前，為警查獲，並在其位於桃園縣中壢市○○街五○五樓二室之
    租住處，扣得巳○○等人遭搶之物品一批，而查悉上情。
二、案經張鄧猜、庚○○、丑○○、饒倫英、寅○○○、壬○○、戊○○、辛○○
    、丁○○、乙○○、朱狄蘭、子○○、丙○○、癸○○訴由桃園縣警察局中壢分
    局報請臺灣桃園地方法院檢察官偵查起訴。
    理  由
一、訊據被告己○○對於右揭事實，除辯稱：在警局的時候，有一個人指認我，但是
    我並沒有搶他外，餘均坦承不諱。經查被告所指之在警局指認之人乃係被害人張
    鄧猜，而張鄧猜於警訊及原審審理中，均當場指認被告確係於九十年三月十
    一日搶奪其皮包之人，並結證稱：「我被搶皮包，皮包裡面有二萬八千元，提款
    卡、健保卡等物。（當時的情形？）我當天去買東西，一手提東西，一手拿手機
    聯絡別人來載我，被告從後來騎機車過來，強拉我的皮包，我不放手，‧‧‧，
    我當時有喊搶劫，被告騎著機車還回頭看著我對我笑，我有看清楚他的長相，我
    追的很遠‧‧‧（警察在四月六日有通知你，你有當場指認被告？）有，被告也
    有承認是他搶我的，他還說錢花掉了，東西掉了，皮包被丟掉了，到警察局指認
    時，我一看到扣案的衣褲及安全帽我就認出來了。」等語，足認被告所辯係卸責
    之詞，不足採信；而被告搶奪被害人張鄧秀猜以外之十三位被害人財物之情形，
    業據被害人庚○○、巳○○、丑○○、寅○○○、壬○○、戊○○、辛○○、丁○○、乙○○、甲○○、子○○、丙○○、癸○○等人於警訊指述明確，被害人
    辛○○、丙○○、丁○○，亦均原審指認係被告搶奪其等財物無誤（見原審卷第
    五二頁至第五六頁），並有查獲物品照片共二十幀、贓物領據（保管）單共十五
    紙在卷足佐。再被害人張鄧猜於原審審理中雖另證稱：被告還用腳踢我一下，
    但是沒有踢到我云云（見原審卷第五三頁），然此為被告所否認，且無其他積極
    之證據足以證明被告有此行為，尚難僅憑被害人張鄧猜之指述，即認被告有此
    強盜之行為，附此敘明。被告連續搶奪等犯行明確，應予依法論科。
二、核被告所為，係犯刑法第三百二十五條第一項搶奪罪。被告多次搶奪犯行，時間
    緊接，方法相同，復觸犯構成要件相同之罪名，顯係基於概括犯意為之，應依連
    續犯之規定，論以一罪之連續搶奪罪，並依法加重其刑。再查被告先後於九十年
    三月二十九日、九十年四月五日，以其所有之扣案鑰匙，竊取卯○○、辰○○分
    別所有之前開重型機車，係因當時其沒有機車作為代步用‧‧‧其汽車的大牌被
    警察查扣，汽車又撞壞沒有辦法工作，已據被告於原審訊問時供認屬實（見原審
    卷第二六頁），此外復查無其他證據足認被告竊取該車之初即為行搶如附表所示
    被害人之財物，公訴意旨認被告竊盜卯○○、辰○○二人部分與本件連續搶奪犯
    行間，有方法結果之牽連關係，容有誤會，且被告連續竊盜卯○○、潘德軒部分
    ，業經原審判決有罪確定，併此敘明。另被害人遭被告搶奪如附表所示之財物，
  業據渠等於警訊時指訴明確，公訴人就巳○○部分漏載身分證一張，就丑○○部
    分漏載提款卡一張、王雅婷身分證、現金一千一百元，就壬○○部分漏載手提包
    一只、行動電話一支，就戊○○部分漏載霹靂包一個，就辛○○部分漏載汽、機
    車行照各一張，就子○○部分漏載支票一張、就丙○○部分漏載電話ＩＣ卡一張
    、國民身分證一張及現金部分應為一千九百元（起訴書誤載為九千餘元），與原
    起訴書所載如附表所示之各該竊盜事實部分均有事實上一罪之關係，為起訴效力
    所及，本院自得合一審判，併此敘明。次查被告前有如事實欄所載之犯罪科刑、
    執行完畢之情形，有卷附本院被告全國前案紀錄表可稽，其受期徒刑之執行完畢
    後，五年以內再犯有期徒刑以上本件連續搶奪罪，為累犯，依法遞加重其刑。
三、原審以被告己○○之罪證明確，援引刑法第五十六條、第三百二十五條第一項、
    第四十七條，爰審酌被告素行不佳，犯罪之動機、目的、連續搶奪達十四次之多
    ，對獨行或騎乘機車之婦女安全所生危害非小，犯後大致坦承犯行等一切情狀，
    量處有期徒刑四年，並以被告有事實欄所述之多次前科，有前開紀錄表可稽，其
    多次在監執行仍不能矯正偏差之價值觀，且因竊盜及強盜案件經法院判刑確定，
    尚未到案執行，猶想強取他人財物不勞而獲，於短短不到一個月之時間內，即犯
    下十四起搶奪，顯見其有犯罪之習慣，並依刑法第九十條第一項規定宣告於刑之
    執行完畢或赦免後，令入勞動處所強制工作，期間為一年，扣案之機車鑰匙一把
    ，為被告所有，且係供竊取機車所用之物，業經被告於原審九十年八月六日訊問
    時供述在卷（見原審卷第三六頁），並依刑法第三十八條第一項第二款規定併予
    宣告沒收。經核其認事用法均無違誤，量刑及宣告保安處分亦屬妥適。
四、被告上訴意旨空言指摘原判決量刑過重為不當，惟查量刑之輕重，乃屬法院依職
    權得自由裁量之事項，經本院斟酌再三，仍認原審之量刑尚稱妥適，是故本件被
    告之上訴為無理由，應予駁回。
據上論斷，應依刑事訴訟法第三百六十八條，判決如主文。
本案經檢察官周誠南到庭執行職務。
中      華      民      國    九十一    年      一      月    二十三    日
                              台灣高等法院刑事第二庭
                                  審判長法  官  蔡  長  溪
                                        法  官  楊  貴  志
                        法  官  林  俊  益
右正本證明與原本無異。
如不服本判決應於收受送達後十日內向本院提出上訴書狀，其未敘述上訴之理由者並
得於提起上訴後十日內向本院補提理由書。
                                        書記官  陳  明  琴
中      華      民      國    九十 一   年       一     月    二十三    日
附表：
┌──┬──────┬──────────┬────┬──────────┐
│編號│時        間│ 地             點  │被害人  │  所  得  財  物    │
├──┼──────┼──────────┼────┼──────────┤
│一  │90年３月日│桃園縣中壢市○○路  │張鄧猜│ 新台幣（下同）二萬 ││
│    │時分許  │八十一號前          │        │ 八千元、提款卡、健 │
│    │            │                    │        │ 保卡各一枚         │
│    │            │                    │        │                    │
├──┼──────┼──────────┼────┼──────────┤
│二  │90年３月日│桃園縣中壢市溪洲二  │庚○○  │ 林劉鳳妹身分證、張 │
│    │時１０分許  │二街六號前          │        │ 秀景提款卡一張、現 │
│    │            │                    │        │ 金二千四百元、影印 │
│    │            │                    │        │ 卡、捐血卡、教師證 │
│    │            │                    │        │ 各一枚、紅色皮包一 │
│    │            │                    │        │ 只                 │
├──┼──────┼──────────┼────┼──────────┤
│三  │90年３月日│桃園縣中壢市中山東  │巳○○  │ 現金四百元、NOKIA  │
│    │時許      │路與復興路口處      │        │ 牌8210型行動電話一 │
│    │            │                    │        │ 支、存摺二本、印章 │
│    │            │                    │        │ 駕照、行照、健保卡 │
│    │            │                    │        │ 身分證各一枚       │
├──┼──────┼──────────┼────┼──────────┤
│四  │90年３月日│桃園縣中壢市○○路  │ 丑○○ │ 手提包一只、提款卡 │
│    │時１０分許  │口處                │        │ 、學生證各一張、手 │
│    │            │                    │        │ 機IC電話卡二張、王 │
│    │            │                    │        │ 雅婷身分證一張、皮 │
│    │            │                    │        │ 包一個、現金一千一 │
│    │            │                    │        │ 百元               │
├──┼──────┼──────────┼────┼──────────┤
│五  │90年３月日│桃園縣中壢市○○路  │寅○○○│ 現金六萬元  身分證 │
│    │時分許  │與長江路口處        │        │ 印章、行動  話一支 │
│    │            │                    │        │ 、手錶一隻  黑色皮 │
│    │            │                    │        │ 包一只、珍  耳環一 │
│    │            │                    │        │ 副、金項鍊  子一個 │
│    │            │                    │        │ 、黑色手套  雙等物 │
│    │            │                    │        │ 品。               │
├──┼──────┼──────────┼────┼──────────┤
│六  │90年３月日│桃園縣中壢市環中東  │壬○○  │ 女用手提包、皮包各 │
│    │時分許  │路二段五二○號對面  │        │ 一只、學生證、身分 │
│    │            │馬路                │        │ 證、提款卡各一枚、 │
│    │            │                    │        │ 眼鏡一副、信用卡一 │
│    │            │                    │        │ 張、電子字典一台、 │
│    │            │                    │        │ 行動電話一具、現金 │
│    │            │                    │        │ 三百元             │
├──┼──────┼──────────┼────┼──────────┤
│七  │90年３月日│桃園縣中壢市○○路  │戊○○  │ 零錢包三個、信用卡 │
│    │時分許  │與大同路口處        │        │ 二張、提款卡五張、 │
│    │            │                    │        │ 印章一枚、行動電話 │
│    │            │                    │        │ 一支、存摺三本、身 │
│    ││                    │        │ 分證一張、健保手冊 │
│    │            │                    │        │ 一本、支票九張、張 │
│    │            │                    │        │ 聰明身分證一張、公 │
│    │            │                    │        │ 事包一個、健保卡一 │
│    │            │                    │        │ 張、現金二萬元、霹 │
│    │            │                    │        │ 靂包一只。         │
├──┼──────┼──────────┼────┼──────────┤
│八  │90年３月日│桃園縣中壢市中央西  │辛○○  │ 皮包一只、皮夾一個 │
│    │  時許      │路與新生路口處      │        │ 、行動電話一支、汽 │
│    │            │                    │        │ 、機車駕照、行照各 │
│    │            │                    │        │ 一張、信用卡一張、 │
│    │            │                    │        │ 現金六百餘元、小錢 │
│    │            │                    │        │ 包一只、原子筆二支 │
├──┼──────┼──────────┼────┼──────────┤
│九  │90年４月２日│桃園縣平鎮市○○路  │丁○○  │ 公事包一只、行照、 │
│    │時分許  │與環南路口處        │        │ 身分證、提款卡各一 │
│    │            │                    │        │ 張、存摺一本、現金 │
│    │            │                    │        │ 三萬元及紅色原子筆 │
│    │            │                    │        │ 一支。             │
├──┼──────┼──────────┼────┼──────────┤
│十  │90年４月２日│桃園縣中壢市○○路  │乙○○  │ 黑色皮夾、名片夾各 │
│    │時分許  │一段二六號前        │        │ 一個、IC電話卡、身 │
│    │            │                    │        │ 分證、提款卡、SOGO │
│    │            │                    │        │ 認同卡各一張、行動 │
│    │            │                    │        │ 電話一支、支票二張 │
│    │            │                    │        │ 、現金二千元       │
├──┼──────┼──────────┼────┼──────────┤
│十一│90年４月５日│桃園縣中壢市○○路  │甲○○  │ 背包、皮夾各一個、 │
│    │時分許  │  中美路口處        │        │ 身分證、駕照、機車 │
│    │            │                    │        │ 行照、保險卡各一張 │
│    │            │                    │        │ 、化妝品、車票一張 │
│    │            │                    │        │   現金三百餘元。   │
├──┼──────┼──────────┼────┼──────────┤
│十二│90年４月５日│桃園縣中壢市○○路  │子○○  │ 手提包一個、行動電 │
│    │時分許  │與延平路口處        │        │ 一支、信用卡五張、 │
│    │            │                    │        │ 身分證、駕照各一張 │
│    │            │                    │        │ 、簽帳卡二張、支票 │
│    │            │                    │        │ 一張、現金一千元。 │
├──┼──────┼──────────┼────┼──────────┤
│十三│90年４月５日│桃園縣中壢市○○路  │丙○○  │ 零錢包一個、信用卡 │
│    │時分許  │三十三號前          │        │ 三張、提款卡三張、 │
│    │            │                    │        │ 汽、機車行照各一張 │
│    │            │                    │        │ 汽、機車駕照各一張 │
│    │            │                    │        │ 汽、機車保險卡各一 │
│    │            │                    │        │ 張、行動電話一支、 │
│    │            │                    │        │ SOGO一百元禮券三張 │
│    │            │                    │        │ 、汽車鑰匙一把、健 │
│    │            │                    │        │ 保卡、電話卡、IC電 │
│    │            │                    │        │ 話卡、掛號證、身分 │
│    │            │                    │        │ 證、識別證各一張、 │
│    │            │                    │        │ 口紅一盒、現金一千 │
│    │            │                    │        │ 九百餘元           │
├──┼──────┼──────────┼────┼──────────┤
│十四│90年４月５日│桃園縣平鎮市○○路  │癸○○  │ 皮夾一個、信用卡、 │
│    │時分許  │與康樂路口          │        │ 提款卡、駕照、身分 │
│    │            │                    │        │ 證各一張、印章一枚 │
│    │            │                    │        │ 、行動電話一支、現 │
│    │            │                    │        │ 金四百元。         │
└──┴──────┴──────────┴────┴──────────┘
附錄本判決論罪科刑法條：
刑法第三百二十五條第一項 (普通搶奪罪)
意圖為自己或第三人不法之所有，而搶奪他人之動產者，處六月以上五年以下有期徒
刑。
